【裁判字號】    89,易,1122
【裁判日期】    900906
【裁判案由】    詐欺
【裁判全文】
臺灣屏東地方法院刑事判決                        八十九年度易字第一一二二號
    公  訴  人  臺灣屏東地方法院檢察署檢察官
    被      告  甲○○
                乙○○
右列被告因詐欺案件，經檢察官提起公訴（八十九年度偵緝字第一四號、八十九年度
偵緝字第九六號），本院判決如左：
     主  文
甲○○、乙○○均無罪。
     理  由
一、公訴意旨略以：被告甲○○與乙○○二人為兄弟關係，自民國八十七年五月十七
    日起，在屏東縣內埔鄉○○村里○路三五一號，因見告訴人丙○○在做賣檳榔菁
    仔生意，遂打電話向告訴人丙○○佯稱其財力雄厚，欲訂購檳榔菁仔，貨款交付
    不會有問題，致告訴人丙○○遂應允寄貨，至同年六月二十一日止共寄總價新台
    幣（下同）六十六萬元之檳榔菁仔予被告甲○○二人，詎其二人取得上開檳榔菁
    仔後，竟不支付貨款，而所簽發同額之本票及支票八紙，屆期提示，因存款不足
    ，竟遭退票，其二人更逃逸無蹤，因認被告二人涉有刑法第三百三十九條第一項
    之詐欺取財罪嫌。
二、按犯罪事實應依證據認定之，無證據不得推定其犯罪事實；又不能證明被告犯罪
    者，應諭知無罪之判決；刑事訴訟法第一百五十四條及第三百零一條第一項分別
    定有明文。
三、本件公訴人認被告二人涉有詐欺取財罪嫌，無非以告訴人丙○○之指訴，被告二
    人所交付之支票及本票八紙均遭退票，以及被告乙○○於八十七年間並無所得收
    入及動產、不動產等財產為其主要論據，惟訊據被告甲○○、乙○○二人均堅決
    否認有詐欺取財犯行，被告甲○○及乙○○辯稱：我們有付款超過一半，之前有
    用匯款，後來客戶倒帳，就換開支票，後來告訴人有叫兄弟來要錢，我們一次給
    三十萬元，連同之前匯款部分，我們一共有支付告訴人超過一半貨款等語。
四、經查：被告二人曾於八十七年六月四日匯款五萬元予告訴人丙○○，而告訴人丙○○曾找人向被告甲○○、乙○○二人收取三十萬元之事實，業據被告甲○○、
    乙○○於偵查及本院審理時供述明確，復經證人盧鵬宏於偵查中證述當時是有四
    位從屏東來臺北收帳款的兄弟等情（見偵查卷第十一頁反面），並有郵政存簿儲
    金每日活動戶存提詳情表在卷可參，而告訴人丙○○於偵查中先指稱：六十六萬
    全部沒給等語（見八十九年一月二十四日偵查筆錄），其後又改稱：五萬元是買
    檳榔之前的訂金等語（見八十九年五月九日偵查筆錄），惟於本院審理時又稱：
    從五月中旬到六月中旬共寄二十幾次檳榔給被告，都沒有收到分文等語（見本院
    八十九年九月八日審判筆錄），嗣後又改稱：被告從來都沒有付過錢或會過錢給
    我等語（見本院九十年四月二十五日訊問筆錄），其後再改稱：剛開始第一次有
    付五萬元，後來就再也沒有付過錢等語（見本院九十年四月二十五日訊問筆錄）
    ，是告訴人對於被告二人是否有付款等情，其前後指訴不一，互相矛盾，已非無
    疑。再者，告訴人既然指稱被告二人共欠六十六萬元之貨款未付，何以在偵查中
    竟同意以三十萬元與被告二人和解？再參以告訴人丙○○於本院審理時自承：有
    一個朋友陳達淵有對我說被告欠我錢，他若去台北會向被告收錢等語（本院九十
    年四月二十五日訊問筆錄），是被告二人辯稱告訴人曾找人向其等收取貨款三十
    萬元，並非全然不可採，且被告二人亦曾匯款予告訴人，是被告甲○○及乙○○
    並非自始至終均未支付任何款項，其二人辯稱係因嗣後遭客戶倒帳，以致無法給
    付貨款一節，尚非子虛，則難認被告二人有何以佯稱交易為由向告訴人詐取檳榔
    貨品之情事，殊無從僅憑被告二人給付貨款金額不足，及其所開之支票遭退票，
    即遽認彼等涉有何詐欺取財犯行。至公訴人所指被告乙○○於八十七年間並無所
    得收入及動產、不動產等節，但此與被告二人有無資力支付告訴人之貨款並無絕
    對關連，蓋被告二人尚可將售出檳榔之所得支付告訴人，故亦難以此即認被告二
    人有詐欺之犯行。本件被告未能將貨款如期償還，僅構成民事債務不履行問題，
    尚難令負詐欺罪責，此外，復查無其他本具體證據足以證明被告有公訴人所指之
    上開犯行，其等犯罪即屬不能證明，自應為其無罪之諭知。
據上論斷，應依刑事訴訟法第三百零一條第一項，判決如主文。
本案經檢察官趙燕利到庭執行職務。
中      華      民      國      九十      年      九    月      六      日
                                      臺灣屏東地方法院刑事第三庭
                                          審判長法  官  黃國永
                                                法  官  陳姵君
                                                法  官  余德正
右正本證明與原本無異。
對於本判決如有不服應於收受送達後十日內向本院提出上訴書狀上訴於台灣高等法院
高雄分院並按他造當事人之人數附具繕本。
                                                書記官  謝博興
中      華      民      國      九十      年      九    月      六      日


司法院資訊處製作；財團法人民間司法改革基金會備份。
